【裁判字號】    90,交抗,483
【裁判日期】    901121
【裁判案由】    違反道路交通管理處罰條例
【裁判全文】
台灣高等法院交通事件裁定                          九十年度交抗字第四八三號
    抗  告  人
    即受處分人  甲○○
右抗告人因違反道路交通管理處罰條例案件，不服台灣板橋地方法院中華民國九十年
九月二十八日裁定（九十年度交聲字第八三四號），提起抗告，本院裁定如左：
    主  文
抗告駁回。
    理  由
一、按除依規定裝置明顯警示標識並執行任務之救護車、消防車、警備車、工程車及
    救濟車不受行車速率之限制外，汽車行駛高速公路應依速限標誌指示，又汽車行
    駛高速公路而不遵管制之規定者，處汽車駕駛人新臺幣三千元以上六千元以下罰
    鍰，並記違規一點，高速公路交通管制規則第五條第一項前段、第二項、道路交
    通管理處罰條例第三十三條第一項、第六十三條第一項第一款分別定有明文。又
    得執為免除制裁責任及賠償責任之緊急行為，必所遭遇者為不得預先防免或排除
    之急迫危險，且客觀上捨此緊急行為，別無其他方法可資防免或排除，方足當之
    。
二、原處分意旨略以：異議人即受處分人甲○○於民國（下同）九十年三月二十四日
    九時四十六分，駕駛車牌號碼Ｑ二─四一五一號自用小客車，行經國道三號高速
    公路北向四十四公里速限時速九十公里處，因行車速率達時速一百零七公里，超
    速十七公里，經雷達測速器測定自動拍照後為警逕行舉發，乃依道路交通管理處
    罰條例第三十三條第一項、第六十三條第一項第一款等規定，裁處罰鍰新臺幣六
    千元，並記違規點數一點等語；異議人固不諱於右揭時、地駕駛前開自用小客車
    超速行駛，惟辯稱：伊係為支援緊急剖腹產及出血性流產手術等醫療救人義行而
    超速，猶遭裁罰，殊難甘服云云。
三、原裁定略以：本件抗告人即受處分人甲○○於右揭時、地超速行車，為異議人所
    不諱，是其駕車行駛高速公路不遵速限標誌指示，有超速之違規事實，至為灼然
    ；次觀卷內舉發單所示異議人駕駛之車輛，乃一般之自用小客車，非屬救護車、
    消防車、警備車、工程車或救濟車等特種車輛，亦未裝置明顯警示標識，本已不
    在不受行車速率限制之範圍內，矧依異議人所提供之醫療紀錄影本，亦僅徵表異
    議人曾協助王姓醫師執行麻醉業務，而依異議人自承實施麻醉之醫療行為，須由
    異議人開車並經高速公路前往救援，前後花四十分鐘等情（見原審九十年度交聲
    字第八三四號案卷九十年九月二十七日訊問筆錄），所實施之醫療行為顯非迫在
    眉睫，且病患危急無人救援，亦可轉送醫療設備充足之病院，亦顯非客觀捨異議
    人之醫療救援，病患即無法救助，自非屬僅得由異議人即時為之，無從保全接受
    醫療者之生命、身體之康健，難遽以緊急行為視之；倘若僅因異議人「跑麻醉」
    之醫療院所分散，抽身不及，或接獲通知時間較晚，而駕車疾馳，趕赴手術，於
    異議人主觀上之認知固甚「緊急」，但與法律上可執為免責之緊急行為顯然有間
    ；綜上，異議人所辯無非推諉卸責之詞，不足採信，異議人於前揭時地駕車違反
    高速公路行車管制規定之行為，堪予認定。從而，原處分機關據以援引道路交通
    管理處罰條例第三十三條第一項、第六十三條第一項第一款等規定，對異議人裁
    處新臺幣六千元罰鍰，並記違規點數一點，並無違誤，量罰亦甚妥適，應予維持
    ，本件異議為無理由，應予駁回。
四、經核原裁定認事用法，洵無違誤。抗告意旨仍執在原審相同陳詞否認違規，而指
    摘原裁定不當，委無可採，抗告為無理由，應予駁回。
據上論斷，應依道路交通案件處理辦法第二十六條，刑事訴訟法第四百十二條，裁定
如主文。
中      華      民      國    九十      年     十一     月    二十一    日
                              台灣高等法院交通法庭
                                    審判長法  官  劉  景  星
                                          法  官  陳  博  志
                                          法  官  陳  志  洋
右正本證明與原本無異。
不得再抗告。
                                          書記官  蔡  佩  珊
中      華      民      國    九十      年     十一     月    二十二    日


司法院資訊處製作；財團法人民間司法改革基金會備份。
